【裁判字號】    95,交聲,811
【裁判日期】    950914
【裁判案由】    聲明異議
【裁判全文】
臺灣臺中地方法院交通事件裁定         95年度交聲字第811號
原處分機關    交通部公路總局臺中區監理所
異  議  人    甲○○
即受處分人
上列受處分人因違反道路交通管理處罰條例案件，對於交通部公
路總局臺中區監理所於民國九十五年八月二十九日所為之處分（
原處分案號：中監違字第裁六○－Ｇ00000000號裁決書
）聲明異議，本院裁定如下：
    主    文
異議駁回。
    理  由
一、原處分機關交通部公路總局臺中區監理所略以：異議人即受
    處分人，於民國九十四年八月二十四日十八時五十分許，駕
    駛ＮＶ－五七一六號自小客車在臺中市○○○路前處，因「
    駕駛人行車速度超過規定時速」違規，經臺中市交通警察隊
    依違反道路交通管理處罰條例第四十條第一項逕行舉發。惟
    受處分人未於期限內到案，遂於九十五年八月二十九日以中
    監違字第裁六○－Ｇ00000000號裁決書裁處罰鍰新
    臺幣（下同）二千四百元整，逾期依裁決書處罰主文裁處，
    並無違誤。
二、受處分人聲明異議意旨略以：本案發生在九十四年八月至十
    月，受處分人連續接到二張罰單都是違規超速未滿二十公里
    ，每張罰金一千二百元，共二千四百元，伊為了減輕家庭支
    出，於是就到監理所辦理扣駕駛執照，在辦理過程中，我詢
    問承辦人員什麼時候還要在辦什麼手續，他就說等裁決書下
    來。後來裁決書下來是九十五年八月二十九日、九月一日，
    伊馬上到監理所去，結果承辦人員說：扣駕照已經不實施了
    等語。伊認為扣駕照是最輕的處罰，且今年七月禁止實施跟
    去年發生的事應該兩回事吧云云。
三、經查：
（一）按汽車駕駛人，行車速度，超過規定之最高時速，或低於
      規定之最低時速，處一千二百元以上二千四百元以下罰鍰
      ，修正前道路交通管理處罰條例第四十條第一項定有明文
      。次按受處分人不服第八條主管機關所為之處罰，得於接
      到裁決書之翌日起二十日內，向管轄地方法院聲明異議。
      人民對於中央或地方機關之行政處分，認為違法或不當，
      致損害其權利或益者，得依本法提起訴願。但法律另有規
      定者，從其規定；本法所稱行政處分，係指中央或地方機
      關就公法上具體事件所為之決定或其他公權力措施而對外
      直接發生法律效果之單方行政行為。道路交通管理處罰條
      例第八十七條第一項、訴願法第一條、第三條、行政程序
      法第九十二條亦均有明文規定。復按汽車所有人、駕駛人
      違反道路交通管理，經「主管機關裁決後」「逾二十日未
      向管轄地方法院聲明異議」，或「其聲明異議經法院裁定
      確定」，而不依裁決或裁定繳納罰鍰或不繳送汽車牌照、
      駕駛執照者，依下列規定處理之：罰鍰不繳者，按其罰鍰
      數額，「易處」吊扣汽車牌照或駕駛執照一個月至三個月
      ；不依期限繳送汽車牌照或駕駛執照者，吊銷其汽車牌照
      或駕駛執照。前項第三款之汽車所有人、駕駛人如無汽車
      牌照或駕駛執照可資「易處」吊扣時，得就原處分或裁定
      確定之罰鍰加倍處罰；逾十五日後仍不繳納者，移送法院
      強制執行，修正前道路交通管理處罰條例第六十五條第一
      項第三款、第二項亦有明文。是以修正前道路交通管理處
      罰條例關於處分機關之易處處分，需以受處分人於裁決後
      逾二十日未向法院異議，或異議經法院裁定確定，為前提
      要件。顯見「易處吊照」本身，並非道路交通管理處罰條
      例第八條主管機關所為之「處罰」，而係汽車所有人、駕
      駛人違反道路交通管理，經「主管機關裁決後」，「逾二
      十日未向管轄地方法院聲明異議」，或「其聲明異議經法
      院裁定確定」後，針對「已確定處罰」之執行事項，行政
      主管機關依其職權所為行政裁量權之作用（准否易處吊照
      之表示），依據行政程序法第九十二條、訴願法第三條等
      規定，性質上為行政處分甚明。
（二）查本件受處分人對於上揭違規事實並未爭執，且有上開裁
      決書在卷可憑，受處分人違規事實明確，應可認定，從而
      ，原處分機關據以援引上開規定，裁處罰鍰二千四百元，
      逾期則依裁決書處罰主文規定處罰，並無不當，是以本件
      異議為無理由，應予駁回。至於受處分人辯稱因依照道路
      交通管理處罰條例第六十五條第一項第三款之規定易處吊
      扣駕駛執照，但因九十五年七月一日實施新法，監理所不
      吊扣駕駛執照，經查此案仍在舊法期間以內，故仍應依舊
      法規定處理云云。然如上所述，主管機關（臺中區監理所
      ）是否准許易處吊照之行為，並非道路交通管理處罰條例
      第八條主管機關所為之「處罰」，亦非法院得依道路交通
      管理處罰條例第八十七條第一項審查之標的，而係對於已
      確定之處罰（裁處確定），行政主管機關依其職權所為行
      政裁量權之作用，依據行政程序法第九十二條、訴願法第
      三條等規定，性質上為行政處分，如主管機關作成拒絕易
      處吊扣駕照聲請之處分，受處分人就該處分，認為有違法
      或不當，致損害其權利或利益者，依訴願法之規定，應向
      該管轄之行政機關提起訴願以為救濟，方屬合法。本件受
      處分人就該車是否得易處吊扣駕照部分之處分，既非屬普
      通法院之審理範圍，其未向該管行政機關（本件為交通部
      ）提起訴願，而逕向本院提起異議，即有未洽，亦應駁回
      。
四、綜上所述，原處分機關交通部公路總局臺中區監理所為之行
    政裁罰，核無不當，而受處分人就原處分所為之異議，自屬
    無理由，應予駁回。
據上論斷，應依道路交通管理處罰條例第八十七條第二項、道路
交通案件處理辦法第十九條之規定，裁定如主文。
中    華    民    國  九十五  年   九   月   十四     日
                          交通法庭    法  官  莊  秋  燕
以上正本證明與原本無異。
如不服本裁定，應於送達後五日內，向本院提出抗告狀。
                                      書記官  莊  玉  惠
中    華    民    國  九十五  年   九   月   十四     日


司法院資訊處製作；財團法人民間司法改革基金會備份。
